【裁判字號】    89,交易,360
【裁判日期】    900912
【裁判案由】    過失致死
【裁判全文】
臺灣嘉義地方法院刑事判決                        八十九年度交易字第三六號
    公  訴  人  臺灣嘉義地方法院檢察署檢察官
    被      告  乙○○
右列被告因過失致死案件，經檢察官提起公訴（八十九年度偵字第六八０八號）及移
送併辦（八十九年度相字第七００號），本院判決如左：
    主  文
乙○○因過失致人於死，處有期徒刑柒月。
      事  實
一、乙○○於民國八十九年十一月七日騎乘車牌號碼ＭＡＪ—７７８號重型機車，沿
    嘉義市○○路外側快車道由北往南方向行駛，於晚上八時三十分許，夜間途經該
    路二七二之一號前時，應注意行車速度，依標誌之規定，無標誌者，在市區道路
    ，時速不得超過四十公里，且汽車行駛時，駕駛人應注意車前狀況，並隨時採取
    必要之安全措施，而依當時情形，又無不能注意之情事，竟疏於注意，以約六十
    公里之時速超速行進。適馬李素華亦疏未注意左右有無來車，貿然由東向西徒步
    穿越道路，乙○○見狀煞車、閃避均不及，所騎乘之機車遂撞及馬李素華，馬李
    素華當場倒地，因之受有骨盆骨折合併出血等傷害，旋於翌日凌晨零時三十分許
    在財團法人嘉義基督教醫院死亡。乙○○於肇事後犯罪未被發覺前，主動向到場
    處理車禍有偵查權之警員丙○○自首坦承犯行並接受裁判。
二、案經馬李素華之子戊○○訴由嘉義市警察局第二分局報告臺灣嘉義地方法院檢察
    署檢察官偵查起訴。
    理  由
一、訊據被告乙○○固坦認在右揭時地騎乘機車與被害人馬李素華發生車禍致被害人
    死亡，惟矢口否認超速行車，辯稱：當時有霧，且伊未看機車碼表，感覺時速大
    約三、四十公里，警訊中所供時速六十公里不實在云云。然查：右揭犯罪事實業
    據告訴人戊○○、告訴代理人己○○、丁○○先後於警訊、檢察官偵查中及本院
    審理中指述甚詳（相驗卷第十一頁、第十五頁背面至第十八頁正面、第二十九頁
    ，本院九十年二月七日訊問筆錄第十頁、九十年五月一日訊問筆錄第三頁、第四
    頁、九十年八月二十九日審判筆錄第七頁），核與證人即在車禍現場旁經營海產
    店之甲○○於警訊所供、本院結證所述案發後車禍現場情形，及證人嘉義市警察
    局交通警察隊警員丙○○、嘉義市警察局第二分局公園派出所警員庚○○於本院
    結證所述處理車禍過程大致相符（相驗卷第十頁、本院九十年二月七日訊問筆錄
    第二頁至第七頁、九十年五月一日訊問筆錄第二頁至第三頁），並有道路交通事
    故調查報告表一紙、肇事機車照片十三張附於相驗卷（相驗卷第三頁、第三十八
    頁至第四十二頁）及交通事故現場照片十一張附於本院卷可憑，而被害人係因本
    件車禍受有骨盆骨折合併出血等傷害死亡等情，業經檢察官督同檢驗員相驗及督
    同法醫師解剖屬實，有勘驗筆錄、解剖筆錄、相驗屍體證明書、及法務部法醫研
    究所九十年三月十二日法醫所九０理字第０四一八號函所附法醫所醫鑑字第一三
    七六號鑑定書及屍體照片二十三張等在卷可憑（相驗卷第十三頁、第二十八頁、
    第三十一頁、第三十五頁至第三十七頁、第四十三頁至第四十七頁、第五十三頁
    至第七十二頁）。按汽車包括機器腳踏車，且汽車行車速度，依標誌之規定，無
    標誌者，在市區道路，時速不得超過四十公里，又駕駛人應注意車前狀況，並隨
    時採取必要之安全措施，道路交通安全規則第二條第一項第一款、第九十三條第
    一項第一款、第九十四條第三項分別定有明文，被告騎乘機車，自應注意及此。
    依前開道路交通事故調查報告表及現場照片所示，本案車禍發生當時係夜間，天
    氣晴朗，肇事路段為平坦、乾燥、無缺陷且劃有分向限制線之四線道及慢車道之
    柏油路面，且無障礙物，視距良好，被告並無不能注意之情事，竟疏未注意前方
    人車之動態，而採取必要之安全措施，反超速行車，因此肇事，被告騎乘機車顯
    有過失。另被告於警訊中業已供稱車速約為時速六十公里（相驗卷第九頁正面）
    ，至檢察官偵查中仍供述一致（相驗卷第十五頁反面），苟被告車速僅為時速三
    、四十公里，當能及時採取迴避措施而免於發生車禍，是其於本院審理中翻稱時
    速僅三、四十公里，容屬事後卸責之詞，而肇事當時天氣晴朗，已如前述，被告
    辯稱有霧云云，亦不值採信。況本件車禍經囑託鑑定，亦同此見解，有臺灣省嘉
    雲區車輛行車事故鑑定委員會九十年三月三十日嘉鑑字第九００二二七號函所附
    鑑定意見書附於本院卷可參。至被害人穿越道路，未注意左右有無來車，貿然通
    過，雖亦為肇事原因，前開鑑定意見書亦同此見解，然被告騎乘機車未注意車前
    狀況，並隨時採取必要之安全措施，反超速行駛，既同屬肇事原因，而本件車禍
    既係被告之前開過失行為所併合肇致，被告自不能解免其罪責。又被害人之死亡
    ，係由被告之駕車行為所致，其間有相當因果關係，亦極為明確。綜上所述，本
    案事證明確，被告犯行洵堪認定。
三、被告乙○○騎乘機車，因過失致人於死，核其所為，係犯刑法第二百七十六條第
    一項之過失致人於死罪。被告於肇事後犯罪未被發覺前，主動向到場處理車禍有
    偵查權之警員丙○○自首坦承犯行並接受偵訊，業據證人丙○○於本院結證屬實
    （本院九十年二月七日訊問筆錄第四頁、第五頁），為對未發覺之罪自首而受裁
    判，應依刑法第六十二條前段之規定，減輕其刑。檢察官移送併辦部分，其犯罪
    事實與前揭論罪科刑部分完全相同，核屬事實上同一之案件，本院自應一併加以
    裁判。爰審酌被告之素行尚稱良好，有臺灣高等法院被告全國前案紀錄表可憑，
    本件車禍被告與被害人均為肇事原因，惟迄今尚未與被害人家屬達成和解賠償損
    害，犯後仍飾詞以對，難認有具體悔過之表現及其他一切情狀，量處如主文所示
    之刑，以資儆懲。
據上論斷，應依刑事訴訟法第二百九十九條第一項前段，刑法第二百七十六條第一項
、第六十二條前段，罰金罰鍰提高標準條例第一條前段，判決如主文。
本件經檢察官陳連發到庭執行職務。
中    華    民    國      九十        年      九        月      十二    日
                                      臺灣嘉義地方法院刑事第二庭
                                          審判長法  官  許  進  國
                                                法  官  林  坤  志
                                                法  官  廖  政  勝
右正本證明與原本無異。
如不服本判決，應於判決送達後十日內向本院提出上訴狀( 應附繕本 )。
中    華    民    國      九十        年      九        月      十二    日
                                                書記官  陳  湘  蓉
附錄本案論罪科刑法條全文：
刑法第二百七十六條第一項
因過失致人於死者，處二年以下有期徒刑、拘役或二千元以下罰金。


司法院資訊處製作；財團法人民間司法改革基金會備份。
